【裁判字號】    96,交聲,1434
【裁判日期】    970321
【裁判案由】    違反道路交通管理處罰條例聲明異議
【裁判全文】
臺灣士林地方法院交通事件裁定        96年度交聲字第1434號
原處分機關  臺北市交通事件裁決所
異  議  人
即受處分人  乙○○
上列異議人即受處分人因違反道路交通管理處罰條例案件，對於
臺北市交通事件裁決所民國96年10月23日所為之處分（原處分案
號：北市裁二字第裁22-ZGC046698號），聲明異議，本院裁定如
下：
    主  文
異議駁回。
    理  由
一、按汽車行駛高速公路應依速限標誌指示，高速公路及快速公
    路交通管制規則第5 條第1 項前段定有明文。又按汽車行駛
    於高速公路、快速公路或設站管制之道路，不遵使用限制、
    禁止、行車管制及管理事項之管制規則，而有行車速度超過
    規定之最高速限或低於規定之最低速限者，處汽車駕駛人新
    臺幣（下同）3000元以上6000元以下罰鍰，並記違規點數1
    點，道路交通管理處罰條例第33條第1 項第1 款、第63條第
    1 項第1 款分別定有明文。
二、原處分意旨略以：異議人即受處分人乙○○於民國96年8 月
    24日下午3 時53分許，駕駛車號CX-6909 號自用小客車，行
    經速限110 公里之國道三號公路南下186 公里處，以時速12
    5 公里之速度超速行駛，經內政部警政署國道公路警察局第
    七警察隊快官分隊員警依採證照片逕行舉發以「速限110 公
    里，經雷達（射）測定行速為125 公里，超速15公里」之違
    規，依違反道路交通管理處罰條例第33條第1 項第1 款，處
    罰鍰3,000 元，並依同條例第63條第1 項第1 款（原處分漏
    引第1 項第1 款），記違規點數1 點。
三、聲明異議意旨略以：採證照片上所顯示是藍色貨車超越其駕
    駛之小客車，而小客車速度比藍色貨車慢，何以裁罰小客車
    ，應有誤判；依道路交通管理處罰條例第7 條之2 第7 款規
    定，以科學儀器取得證據資料證明其行為違規，該科學儀器
    應採固定式，並定期於網站公布其設置地點，然依警政署全
    球資訊網所公布之測速照相地點，卻無該違規地點，顯與規
    定有違；再依警政署95年12月25日警署交字第0950165080
     號 函「新修正『交通違規稽查與輕微違規勸導作業注意事
    項』規定」隱藏性執法取締項目之其中一項：嚴重超速（超
    速40公里以上），雖允許「隱藏式執法」，但仍應依規定設
    置告示牌，異議人僅超速15公里，竟遭此種隱藏式執法，異
    議人實難甘服，為此提出聲明異議等語。
四、經查：異議人駕駛車牌CX-6909 號自用小客車，於上揭時、
    地，為內政部警政署國道公路警察局第七警察隊快官分隊警
    員以雷達（射）測定行速為125 公里，有前揭舉發通知單1
    紙及採證照片1 幀附卷可稽。異議人雖以前詞置辯，惟查：
（一）證人即本件舉發員警甲○○到庭證稱：其在違規定點執勤
      取締違規超速時，先將取締警員名字、取締地點等資料輸
      入電腦雷測（射）槍內，之後把儀器架設在公務車（即廂
      型車）內，鏡頭不用伸出車外，然後將後車廂蓋打開，執
      勤人員再以雷測（射）槍手動瞄準車速較快之車輛，而該
      路段最高速限為110 公里，其則設定122 公里，當時異議
      人駕駛之車輛被測出行速為125 公里，已超過設定速限，
      電腦就自動擷取影像。照片上十字型係對準異議人之車輛
      ，不會有異議人於所稱超速車輛為旁邊貨車之情形。其操
      作本件舉發儀器三年多，平均每月大概舉發4 、5 百件之
      違規超速等語（見本院97年1 月8 日訊問筆錄第1 至2頁
      ）。至本件舉發所使用之雷射測速儀，經經濟部標準檢驗
      局於96年6 月15日檢驗合格，且有效期限至97年6 月30日
      止，此有該局之雷射測速儀檢定合格證書在卷可證。是本
      件執勤員警操作雷射測速儀，依該儀器所測結果，舉發異
      議人之汽車超速，應無誤判之可能。
（二）按道路交通管理處罰條例第7 條之2 第2 項但書第9 款規
      定，汽車駕駛人之行為屬行車速度超過規定之最高速限或
      低於規定之最低速限者，不限定以固定式科學儀器取得證
      據資料證明其行為違規，是本件執勤員警對異議人違規超
      速行為，使用非固定式科學儀器舉發，乃於法有據。又同
      條例第7 條之2 第3 項規定，採用固定或非固定式科學儀
      器取得證據資料證明者，於一般道路至少於100 公尺，於
      高速公路、快速公路須至少於300 公尺前，明顯標示之。
      依卷附證人甲○○庭呈之現場圖所示，在185.5 公里處即
      設有「前有測速照相」之標示，而警員係於186 公里處以
      雷色測速儀舉發違規超速行駛，兩者相距有500 公尺之遠
      ，已符合法律規定。
（三）至於異議人辯稱，未超速超速40公里以上，非屬嚴重超速
      ，執勤員警竟以隱藏式執法方式取締，實有欠妥當云云，
      然執勤員警係依據道路之設置情形、交通流量等一切因素
      綜合判斷後，始決定執行違規超速取締勤務之地點，且參
      酌庭呈現場圖觀之，已於南向185. 5公里處設有「前有測
      速照相」之標示，實難謂隱藏式執法。
五、原處分機關認定異議人「速限110 公里，經雷達（射）測定
    行速為125 公里，超速15公里」之違規行為，事證明確，洵
    堪認定，爰依道路交通管理處罰條例第33條第1 項第1 款規
    定，裁處異議人3000元之罰鍰，並依同條例第63條第1 項第
    1 款（原處分漏引第1 項第1 款）記違規記數1 點，核無不
    當，是本件異議為無理由，應予駁回。
據上論斷，應依道路交通案件處理辦法第19條，裁定如主文。
中    華    民    國    97    年    3     月    21    日
                              交通法庭法  官  劉秉鑫
以上正本證明與原本無異。
如不服本裁定，應於送達後5日內，向本院提出抗告狀。
                                      書記官  吳尚文
中    華    民    國    97    年    3     月    21    日


司法院資訊處製作；財團法人民間司法改革基金會備份。
